【裁判字號】    98,易,1014
【裁判日期】    981016
【裁判案由】    背信
【裁判全文】
臺灣彰化地方法院刑事判決              98年度易字第1014號
公  訴  人  臺灣彰化地方法院檢察署檢察官
被      告  乙○○
選任辯護人  黃錦郎律師
上列被告因背信案件，經檢察官提起公訴（97年度偵續字第124
號），經改進行簡式審判程序審理，判決如下：
    主    文
乙○○為他人處理事務，意圖為自己不法之利益，而為違背其任
務之行為，致生損害於本人之財產，處有期徒刑拾月；減為有期
徒刑伍月，如易科罰金，以銀元參佰元即新臺幣玖佰元折算壹日
。
    犯罪事實
一、乙○○與陳慧美係夫妻，緣陳慧美前向甲○○借款新台幣（
    下同）3050萬元，陳慧美為取信於甲○○，先後於民國85年
    11月至12月間某日、86年11月至12月間某日及86年12月間某
    日，簽發到期日分別自87年2月12日起至同年6月15日止不等
    之支票22紙（該案被告陳慧美涉嫌偽造有價證券罪部分，前
    經臺灣彰化地方法院檢察署檢察官起訴後，經本院以97年度
    訴字第2712號判處有期徒刑4年，嗣經臺灣高等法院台中分
    院以97年度上訴字第3027號判決駁回上訴確定），因部分支
    票將於87年2月間起陸續到期，乙○○為避免支票跳票影響
    債信，即與甲○○協商，約定由甲○○撤回支票付款委託，
    另由乙○○移轉彰化縣溪湖鎮○○路351號建物所有權（基
    地座落彰化縣溪湖鎮○○段313-8地號土地）予甲○○，以
    抵償陳慧美積欠之部分債務，並於87年3月20日委由代書陳
    素珍至彰化縣溪湖地政事務所辦理所有權移轉登記。嗣因陳
    政夫欲以600萬元向乙○○購買上開房、地，而於90年12月
    31日簽立不動產預約買賣契約書。林堯傾先請甲○○於90年
    12月11日前往彰化縣鹿港鎮戶政事務所辦理印鑑證明及備妥
    相關證件，並受甲○○之委託代甲○○辦理房屋買賣及過戶
    相關事務；又因土地與房屋同屬一人於房、地買賣時可適用
    自用住宅買賣之較低土地增值稅，故乙○○取得甲○○之同
    意，先將上述房屋委請代書張素純於91年1月7日將上開建物
    所有權辦理移轉登記予乙○○，再於同年月22日將上開房屋
    、土地所有權移轉予買受人陳政夫之子陳滄盈，乙○○則分
    別於90年12月31日收受定金6萬元，及於91年1月2日收受頭
    款54萬元（買方代償乙○○積欠彰化第五信用合作社之債務
    0000000元及代繳納增值稅100688元），嗣乙○○竟基於意
    圖為自己不法利益之背信犯意，將上開收取之款項悉數侵吞
    入己，而為違背其任務之行為，並生損害於甲○○之利益。
二、案經甲○○訴請臺灣彰化地方法院檢察署檢察官偵查起訴。
    理    由
一、按除被告所犯為死刑、無期徒刑、最輕本刑為三年以上有期
    徒刑之罪或高等法院管轄第一審案件者外，於刑事訴訟法第
    273條第1項程序進行中，被告先就被訴事實為有罪之陳述時
    ，審判長得告知被告簡式審判程序之旨，並聽取當事人、代
    理人、辯護人及輔佐人之意見後，裁定進行簡式審判程序；
    除簡式審判程序、簡易程序及第376條第1款、第2款所列之
    罪之案件外，第一審應行合議審判，刑事訴訟法第273條之1
    第1項、第284條之1分別定有明文。本件被告乙○○所犯係
    死刑、無期徒刑、最輕本刑為三年以上有期徒刑或高等法院
    管轄第一審案件以外之罪，並於本院行準備程序時就被訴事
    實為有罪之陳述，本院合議庭依前揭規定，經評議結果，裁
    定改由受命法官獨任行簡式審判程序，先予敘明。
二、上開犯罪事實，已據被告乙○○於偵查及本院審理時坦承不
    諱；並據證人即告訴人甲○○於偵查、本院審理中證述明確
    ；另有前揭房、地之土地登記申請書、建物所有權狀、不動
    產買賣契約書、支票及存根明細等附卷足憑，足認被告自白
    與事實相符，本件事證明確，被告犯行洵堪認定。
三、查，被告行為後，刑法部分修正條文，業自95年7月1日起施
    行，其中：
(一)修正後刑法第2條第1項規定，已將新舊法律適用之「從新從
    輕」原則，改採「從舊從輕」原則，而此規定僅係規範行為
    後法律變更所生新舊法律比較適用之準據法，並非實體刑罰
    法律，自不生行為後法律變更之比較適用之問題，應逕行適
    用新法第2條第1項之規定，為「從舊從輕」之比較。又刑法
    條文雖經修正，但若僅屬單純之文字修飾，或將實務見解或
    法理明文化，而不涉及刑罰之輕重、構成要件之變更，或其
    他有利、不利於行為人之情形者，即無庸依刑法第2條第1項
    之規定比較新舊法，而應依一般法律適用原則，適用「裁判
    時法」處斷（最高法院95年11月17日第21次刑事庭會議決議
    意旨參照）。
(二)被告行為後，刑法第33條第5款已有修正，修正後刑法第33
    條第5款規定「罰金：新臺幣1000元以上，以百元計算之」
    ，與修正前刑法第33條第5款規定「罰金：1元以上」不同。
    故依刑法第2條第1項前段規定，刑法第342條第1項之罪關於
    「或科或併科1000元以下罰金」之罰金刑部分，經比較新、
    舊法結果，應以被告行為時之法律即修正前刑法第33條第5
    款規定，為有利於被告。
(三)又被告行為後，罰金罰鍰提高標準條例第2條業已刪除，而
    刑法第41條第1項前段關於易科罰金之折算標準已由舊法之
    銀元100元、200元、300元修正為新臺幣1000元、2000元、
    3000元，因屬科刑規範事項之變更，其折算標準為裁判時所
    應諭知，自有就新舊法規定比較之必要，經比較新舊法結果
    ，以被告行為時之舊法較為有利於被告，是依修正後刑法第
    2條第1項前段之規定，本件應適用被告行為時之舊法即依修
    正前刑法第41條第1項前段、修正前罰金罰鍰提高標準條例
    第2條、現行法規所定貨幣單位折算新臺幣條例第2條之規定
    ，諭知以銀元300元即新臺幣900元折算1日為易科罰金之折
    算標準。
(四)綜上法律修正前、後之整體比較，揆諸前揭最高法院決議及
    修正後刑法第2條第1項之從舊從輕原則，自應適用修正前之
    相關規定。
四、核被告所為，係犯刑法第342條第1項之背信罪。爰審酌被告
    並無犯罪前科，有臺灣高等法院被告前案紀錄表在卷可稽，
    素行尚佳，犯後坦承犯行，及犯罪之動機、手段、方法，僅
    為一己之私，造成告訴人財產上之重大損失，且遲未償還告
    訴人損害等一切情狀，量處如主文所示之刑。末查，被告本
    案犯罪時間，係在96年4月24日以前，是其所犯之罪，合於
    減刑條件，應依中華民國九十六年罪犯減刑條例第2條第1項
    第3款、第7條、第9條規定，減其宣告刑期二分之一，並諭
    知易科罰金之折算標準。
據上論斷，應依刑事訴訟法第273條之1第1項、第299條第1項前
段，刑法第2條第1項、第342條第1項，修正前刑法第41條第1項
前段，修正前罰金罰鍰提高標準條例第2條，現行法規所定貨幣
單位折算新臺幣條例第2條，刑法施行法第1條之1，中華民國九
十六年罪犯減刑條例第2條第1項第3款、第7條、第9條，判決如
主文。
本案經檢察官林依成到庭執行職務
中    華    民    國    98    年    10    月    16    日
                  刑事第四庭    法  官  吳俊螢
以上正本證明與原本無異。
如不服本判決應於收受判決後10日內向本院提出上訴書狀，並應
敘述具體理由；其未敘述上訴理由者，應於上訴期間屆滿後20日
內向本院補提理由書（均須按他造當事人之人數附繕本）「切勿
逕送上級法院」。
告訴人或被害人對於判決如有不服具備理由請求檢察官上訴者，
其上訴期間之計算係以檢察官收受判決正本之日期為準。
中    華    民    國    98    年    10    月    16    日
                                書記官  林怡吟
附錄論罪科刑法條：
中華民國刑法第342條
為他人處理事務，意圖為自己或第三人不法之利益，或損害本人
之利益，而為違背其任務之行為，致生損害於本人之財產或其他
利益者，處5年以下有期徒刑、拘役或科或併科1千元以下罰金。
前項之未遂犯罰之。


司法院資訊處製作；財團法人民間司法改革基金會備份。
